臺灣高等法院高雄分院民事裁定　　　　　100年度抗字第291號
抗　告　人　潘春美
相　對　人　鄭伶雯
上列當事人間聲請假處分事件，抗告人對於中華民國100 年9 月
30日臺灣屏東地方法院100 年度裁全字第274 號裁定提起抗告，
本院裁定如下：
    主  文
原裁定廢棄。
相對人在第一審之聲請駁回。
聲請及抗告訴訟費用由相對人負擔。
    理  由
一、本件抗告意旨略以：本件相對人即債權人鄭伶雯因以其於96
    年12月5 日向台灣糖業股份有限公司高雄區處（下稱台糖公
    司）承租台糖公司經管之10筆土地，並於97年3 月10日簽訂
    土地租賃契約書，約定租期自97年1 月30日起至101 年12月
    31日止。第1 年租金為新台幣（下同）50萬6969元及作業費
    500 元，相對人業已給付完畢。而94年5 月5 日至97年1 月
    29日之土地使用補償費用139 萬0345元亦有繳納部分，僅積
    欠土地使用補償費用126 萬0324元，相對人遂應台糖公司之
    要求，開立發票日均為97年3 月10日，面額均為10萬5027元
    ，到期日為97年4 月至98年3 月每月之月底，發票人住址均
    為屏東市○○路386-1 號之本票12紙，用以支付上開土地使
    用補償費。詎台糖公司未向相對人提示或催繳，逕向法院聲
    請核發支付命令，並率以無人居住之相對人戶籍地址「屏東
    縣潮州鎮○○路77號」為送達。然相對人並不知悉而未領取
    。嗣後法院誤發確定證明書，台糖公司乃持前開支付命令及
    確定證明書，向原法院聲請准以98年度司執字第15978 號強
    制執行程序，拍賣相對人所有坐落屏東縣萬丹鄉○○段168
    地號土地（下稱系爭土地）；於第3 次拍賣由抗告人買受。
    相對人於該拍賣價款尚未分配前，以該支付命令並未合法送
    達為由聲明異議，並經法院裁定准予撤銷上開支付命令確定
    證明書並確定。相對人爰就台糖公司之過失請求損害賠償，
    並對抗告人依該執行名義所為之執行程序而買受之系爭土地
    請求回復原狀。惟恐系爭土地之現狀變更，致有日後不能強
    制執行或甚難執行之虞。為此陳明願供擔保聲請對系爭土地
    不得為讓與、設定抵押、出租及一切之處分行為之假處分等
    情。嗣原法院100 年度裁全字第274 號裁定，竟遽命「債權
    人（即相對人）以新台幣162 萬4000元為債務人（即抗告人
    ）供擔保後，債務人對於坐落屏東縣萬丹鄉○○段168 地號
    土地不得為讓與、設定抵押、出租及其他一切處分行為。」
    。惟抗告人係依原法院98年司執字第15978 號台糖公司與相
    對人間清償債務強制執行事件，經原法院公開拍賣而於98年
    10月1 日得標買受，並繳足全部價金，領得權利移轉證書，
    並已向地政機關辦理所有權移轉登記完畢。而本案係台糖公
    司與相對人間之債務事件，與抗告人無關，乃原法院遽予就
    抗告人所標得之系爭土地為前開之假處分，實有違誤，為此
    提起抗告，求予廢棄原裁定，並駁回相對人假處分之聲請等
    語。
二、按民事訴訟法第538 規定於爭執之法律關係，為防止發生重
    大之損害或避免急迫之危險或有其他相類之情形而有必要時
    ，得聲請為定暫時狀態之處分。又債權人聲請定暫時狀態處
    分，依同法第538 條之4 準用第533 條，再準用第526 條規
    定，應就其請求及假處分之原因加以釋明，且兩者缺一不可
    。前開釋明如有不足，而債權人陳明願供擔保或法院認為適
    當者，法院始得定相當之擔保，命供擔保後為假處分。若債
    權人就其請求及假處分之原因絲毫未予釋明，法院即不得命
    供擔保後為定暫時狀態之處分。而所謂「爭執之法律關係，
    有定暫時狀態之必要者」，係指因避免重大損害或其他情事
    ，有就爭執之法律關係定暫時狀態之必要而言。此必要之情
    事即為假處分之原因。苟由聲請假處分之人提出相當證據以
    釋明其存在，即有就爭執之法律關係定暫時狀態之必要。是
    定暫時狀態假處分之聲請人，除應釋明與債務人間有爭執之
    法律關係外，尚應提出有何防止發生重大之損害或避免急迫
    之危險或有其他相類之情形而有必要定暫時狀態處分之原因
    並釋明之。於其釋明有所不足時，法院方得斟酌情形，依債
    權人供擔保以補釋明欠缺之陳明，酌定其擔保金額，准為定
    暫時狀態之假處分。若法院認供擔保仍不足補釋明之欠缺，
    非不得駁回其定暫時狀態假處分之聲請（最高法院94年台抗
    字第792 號裁定要旨參照）。
三、經查依相對人所提假處分聲請狀所載，核係主張相對人與訴
    外人台糖公司間有爭執之法律關係，並提出系爭土地登記謄
    本、不動產買賣契約書、裁定確定證明書影本，資為釋明；
    惟就相對人與抗告人間究有何「爭執之法律關係」既未予以
    主張，且未予以釋明。是相對人就對抗告人所為本件假處分
    之請求，即未主張，亦未釋明，至為明顯。又相對人就假處
    分之原因，僅於聲請狀泛稱「惟恐系爭土地之現狀變更，致
    有日後不能強制執行或甚難執行之虞」云云。其既未提出有
    何「防止發生重大之損害」或「避免急迫之危險」或「有其
    他相類情形」而「有必要」定暫時狀態之原因為釋明，揆諸
    前開說明，是相對人所為本件聲請核與民事訴訟法第538 條
    定暫時狀態假處分之要件不符，相對人聲請定暫時狀態之假
    處分即不應准許。
四、綜上，相對人聲請本件定暫時狀態之假處分，核與民事訴訟
    法第538 條定暫時狀態假處分之要件不符，不應准許。乃原
    審疏未詳查，遽予裁定准於相對人供擔保後，抗告人對於系
    爭土地不得為讓與、設定抵押、出租及其他一切處分行為，
    即有違誤，抗告意旨指摘原裁定不當，求予廢棄，並駁回相
    對人在第一審所為定暫時狀態之假處分聲請，為有理由，應
    由本院將原裁定廢棄，並改裁定如主文第二項所示。
五、據上論結，本件抗告為有理由，依民事訴訟法第492 條前段
    、第95條、第78條，裁定如主文。
中    華    民    國  100     年    11    月    30    日
                              民事第三庭
                                  審判長法官  張國彬
                                  法      官  甯  馨
                                  法      官  吳登輝
以上正本證明與原本無異。
如不服本裁定應於送達後10日內向本院提出再抗告狀（並按他造
當事人之人數附繕本），並繳納再抗告費新台幣1,000 元。
再為抗告僅得以適用法規顯有錯誤為理由，並應委任律師為代理
人。如委任律師提起抗告者，應一併繳納抗告費。
中    華    民    國    100     年    12    月    1   日
                                  書  記  官  廖素珍
附註：
抗告人之配偶、三親等內之血親、二親等內之姻親，或抗告人為
法人、中央或地方機關時，其所屬專任人員具有律師資格並經法
院認適當者，亦得為第三審代理人。
抗告人或其法定代理人具有律師資格者及前項情形，應於提起抗
告或委任時釋明之。